【裁判字號】    92,上易,2493
【裁判日期】    921217
【裁判案由】    詐欺
【裁判全文】
臺灣高等法院刑事判決                          九十二年度上易字第二四九三號
    上  訴  人  臺灣板橋地方法院檢察署檢察官
    上  訴  人
    即  被  告  甲○○
                乙○○
    共      同
    選任辯護人  白政宏律師
右上訴人因被告詐欺案件，不服臺灣板橋地方法院九十一年度易字第三七七號，中華
民國九十二年七月十日第一審判決（起訴案號：臺灣板橋地方法院檢察署八十九年度
偵字第二二二五六號、九十年度偵字第五四三九號），提起上訴，本院判決如左：
    主  文
上訴駁回。
    事  實
一、甲○○與乙○○係夫妻關係，因參加友人盧余麗華在台北縣土城市○○路○段一
    八號住處之聚會，透過盧余麗華介紹陸續認識丙○○、黃慧媚、黃慧敏、林靜
    慧等，詎甲○○竟意圖為自己不法所有，並基於概括之犯意，先後於（一）八十
    八年十二月底，在盧余麗華住處，多次在與他人之電話交談中佯稱其進出大量股
    票，使黃慧敏信以為真，誤以為甲○○委由營業員梁惠蘭操作，獲利甚多，遂邀
    其胞妹黃慧媚與其共同出資委由甲○○代為買進飛宏、聯發等股票，並接續於八
    十九年二月一日、同年三月十四日、同年月十五日、同年月二十四日分別匯款二
    百三十六萬元、一百零四萬元、二百零八萬元及一百萬元入甲○○在板橋農會之
    帳戶，另於同年七月二十四日匯款十二萬元至甲○○在台北國際商銀之帳戶，共
    計六百六十萬元（起訴書誤載為六百三十五萬二千元）為參與投資，惟甲○○實
    際並未投資購買任何股票，亦未委託梁惠蘭代為購買上開股票。（二）甲○○於
    八十九年三、四月間，復慫恿林靜慧投資未上市股票，並向林靜慧佯稱其所認識
    之友人梁惠蘭對股票很有研究且消息掌握即時，可代為操作股票，使林靜慧陷於
    錯誤，分別於八十九年三月十五日、同年月十七日各匯款九十萬元、三十二萬五
    千元至甲○○在板橋農會之帳戶，共計一百二十二萬五千元（起訴書誤載為一百
    二十二萬四千元）參與投資，並擬買進聯發科股票三張，但甲○○實際上卻未代
    林靜慧購買上開股票。（三）甲○○復與其夫乙○○基於共同之犯意，於八十九
    年六月間，共同向丙○○佯稱其夫妻二人認識操作國安基金買賣股票之人梁惠蘭
    ，可一併代為買賣股票，並可藉由事先掌握之國安基金進出訊息跟單，高賣低買
    ，獲利可期等語，積極遊說丙○○加入投資買賣股票，使丙○○陷於錯誤，同意
    參與投資，並自八十九年六月九日起至同年十月三十一日止，陸續匯款共計六千
    一百零九萬三千四百元至甲○○指定之帳戶內，投資購買錸德、崇越、智原、聯
    發、中華電信、敦陽、威盛、訊連、亞光等股票，並由乙○○代為計算丙○○在
    共同投資中所占持股比例，其間甲○○、乙○○並於八十九年七月間佯稱欲購買
    古董桌贈送梁惠蘭以感謝其代為操作股票，要求丙○○出資八十萬元，使丙○○
    信以為真，依約交付該筆款項。惟甲○○、乙○○二人實際上並未投資購買上開
    股票，亦未購買任何古董桌予梁惠蘭，而分將該款項在銀行辦理定存或挪作他用
    。嗣丙○○於八十九年十一月間，因需資金調度，要求甲○○賣出部分持股換取
    現金以供週轉，甲○○僅償付丙○○一千萬元（另償付林靜慧一百二十二萬五千
    元），餘款均置之不理，丙○○始知受騙。
二、案經丙○○告訴暨法務部調查局臺北市調查處（下稱市調處）移送臺灣板橋地方
    法院檢察署檢察官偵查起訴。
    理  由
一、訊據被告甲○○、乙○○均矢口否認有詐欺犯行，被告甲○○辯稱：伊於八十五
    、六年間在群益證券板橋分公司開戶投資買賣股票，接單營業員為梁惠蘭，嗣於
    八十六、七年間在群益證券忠孝東路分行看盤時結識「葉照」，因見「葉照」談
    論股市○○○道，遂委託其操盤，前後資金約一千餘萬元。又伊與盧余麗華認識
    多年，因在盧余麗華住處家庭聚會時陸續結識丙○○、林靜慧、黃慧媚、章吉成
    等人，八十七年間某日，大家在盧余麗華家中聚會時，談及投資股票都賠錢，伊
    便透露曾委託他人操盤獲利，同年間盧余麗華、章吉成、黃慧媚、黃慧敏、林靜
    慧、丙○○等即陸續加入，大家合資委託伊全權代為投資股票，伊印象中盧余麗
    華出資約一千餘萬元、章吉成出資約五百餘萬元、黃慧媚、黃慧敏姊妹計出資六
    百六十萬元、林靜慧出資約一百二十二萬五千元、丙○○出資六千一百萬元。伊
    均指示他們將委託的款項匯入伊設在板橋市農會、台北國際商銀新莊分行、中國
    國際商銀板橋分行之帳戶，然後再提領現金轉交「葉照」操盤。因「葉照」曾交
    待不可對外張揚委託操盤之事，伊於林靜慧、黃慧媚、丙○○向伊詢問投資買賣
    之股票去向時，乃諉稱係委託梁惠蘭操盤，但從未說過國安基金的事。事實上伊
    都是將前開資金以現金提領後全數轉交「葉照」。每次伊都是先告知林靜慧等要
    購買何種股票，再囑彼等匯錢後轉交「葉照」，而「葉照」有拿帳冊給伊查看，
    伊查看後會抄下，再交盧余麗華及丙○○查看，但現已無法聯絡到葉照，因「葉
    照」都是單線主動打電話給伊，約定時間地點後伊再轉交現金，伊本人沒有聯絡
    「葉照」之管道，「葉照」自稱係四十二年次，該數千萬元資金伊確係交給「葉
    照」，並未挪作他用。因「葉照」均係高出低進，所以股票都在「葉照」名下。
    再丙○○、黃慧媚、黃慧敏等因較晚加入，經他們同意後，始陸續承受盧余麗華
    、章吉成及伊本人之股票持分，依序為丙○○承受伊之持分一千一百九十七萬元
    ，承受盧余麗華一千一百九十七萬元，承受章吉成四百六十萬元，黃慧媚承受伊
    之持分二百三十六萬元，黃慧敏承受盧余麗華持分二百三十六萬元，經扣除後伊
    等合資投資股票之金額約為五千萬元左右，而葉照告訴伊計劃操盤到九十五年底
    才結算損益，伊將該意見轉達丙○○、章吉成、黃慧敏、黃慧媚、林靜慧、盧余
    麗華等知悉，大家認為屆時可充作退休金保障生活，乃欣然同意。嗣因丙○○欲
    取回部分之投資款，伊即退還一千萬元，雙方並約定由伊受讓丙○○之投資股份
    ，且簽立協議書。再丙○○係主動要求加入投資，並非伊邀約其買賣投資，且伊
    亦未施用詐術，並無蓄意詐欺云云。被告乙○○辯稱：伊僅曾聽其妻甲○○提及
    有一位朋友梁惠蘭專門在投資買賣股票，但梁惠蘭之身份及職業伊並不清楚，且
    伊從未向丙○○表示過梁惠蘭私下替十幾個大戶操盤，每戶資金達百億元或梁惠
    蘭有掌握國安基金進出股市之訊息，每日可高賣低買處理股票等情，至伊妻甲○○是否有向丙○○表示上情並說服丙○○提供資金供梁惠蘭代為操盤一節，伊並
    不清楚。伊並不懂得如何操作股票，家中有關股票買賣事宜均由甲○○全權處理
    ，伊未參與投資，亦未替丙○○計算持有股票比率，也沒有請他們入股云云。惟
    查：
(一)被告甲○○以前開手法向告訴人丙○○詐取款項以及被告乙○○參與之過程，業
    據告訴人丙○○於市調處調查時及偵審中指訴：伊係經友人盧余麗華之介紹認識
    被告甲○○、乙○○夫婦，八十九年六月間其二人自稱認識操作國安基金買賣股
    票之人「梁惠蘭」，由其代為操盤買賣股票，可以掌握國安基金進出股市之訊息
    ，並有管道可以買到比市價便宜之股票，且可高賣低買，亦可轉換股票獲利，乙○○、甲○○、盧余麗華等並表示因此獲利甚多，乙○○甚至說梁惠蘭私下替十
    幾個大戶操盤，每戶資金高達百億元，使伊信以為真，遂在甲○○積極遊說下決
    定受騙加入，陸續匯錢到其指定之板橋農會、台北國際商銀等金融機構帳戶，伊
    自八十九年六月七日起至同年十月三十一日止先後匯款十五次，共匯入六千一百
    零九萬三千四百元，至梁惠蘭伊從未見過他，甲○○會事先告知伊要購買那支股
    票，再匯款至其所指定之帳戶，而甲○○為取信伊，曾製作買賣股票帳冊一本，
    且由乙○○計算伊之股票持分。伊加入並匯款後，甲○○告知伊將來獲利必須要
    等一段時間，俟梁惠蘭整理、結算後按代為操作投資人之持分分配利得，且為避
    免遭查獲，梁惠蘭會將獲利之款項先匯至瑞士銀行，再以洗錢之方式按持分匯回
    各個投資人之戶頭內。伊並不知甲○○是否將款項交給「葉照」處理，伊一直以
    為係由梁惠蘭操作。再甲○○於八十九年八月間，告訴伊為感謝替伊等操盤，所
    以要致贈大陸古董餐桌予梁惠蘭，並要伊分攤八十萬元。至伊會匯款給章吉、成
    梁惠蘭，係因甲○○告知原參與股票投資之章吉成所買進之錸德、敦陽等股票想
    賣出部分以換現金，叫伊接手，並指示伊匯款四百六十七萬九千六百元予章吉成
    ，惟伊要求甲○○出示購買之股票，甲○○與其夫卻支吾其詞，拿不出股票，亦
    說不出股票在何處，足見被告等確有施用詐術，使其陷於錯誤，而支付鉅額款項
    無疑。又甲○○在計算賣伊何種股票時，乙○○是在管帳，所有的帳都是乙○○
    在計算。伊買多少股票，如果不夠，甲○○會答應讓伊欠再補，最後伊告訴他沒
    有辦法再補，請求返還股票，讓伊去賣，甲○○才說沒有股票，股票在別人手上
    ，伊始發現是騙局。再章吉成曾跟伊說因為伊告甲○○，使得甲○○不能再去騙
    別人，連帶使其他人的錢都沒有辦法拿回來，伊是在二年前發律師函給章吉成，
    請他把伊所匯得款項還給我，章吉成在收到伊的律師函之後，不到一個星期，已
    經把其財產移轉給他太太。甲○○與乙○○曾經有到伊公司來遊說伊買股票，甲○○說她都不懂，所以數字的問題，就是由他先生乙○○在打理。他們夫妻二人
    到伊公司不止一次，伊妻有與被告等算過持分多少，要給被告等多少錢，都是伊
    妻與被告等算等語，並有匯款單影本十五紙、協議書影本一份及被告甲○○提出
    內
    載「七月二十四日買古董送梁S.八十萬元」等語之帳冊資料在卷為憑。
(二)證人即丙○○之妻吳玉玲於原審證稱：八十九年五、六月間，甲○○來找伊，說
    她股票投資賺了不少錢，但不讓別人來參與，伊當時沒有任何動作，過了一星期
    後，伊先生告訴伊，余麗華與甲○○找他投資股票，伊當時是有些懷疑，但是尊
    重先生的意見，後來他們買了那些股票，伊都有作紀錄，伊問先生詳情，他都說
    要相信朋友，不要問那麼多，伊在余麗華家裡有聽甲○○、乙○○、余麗華跟伊
    提起說買賣股票是由在國安基金的梁惠蘭操作，從伊先生開始參與投資，幾乎每
    天晚上都會到余麗華家聊天談股票，乙○○雖不是每次都到，但是來接老婆時，
    都會跟伊等一起談，且甲○○本身不懂股票，所以如果伊等對於持分有問題，就
    由乙○○來計算，且伊等有請甲○○叫梁惠蘭出來，但甲○○說梁惠蘭是國安基
    金的人，不能曝光。後來甲○○又說要買古董桌送給梁惠蘭，而乙○○說他有朋
    友在開設古董店，就由乙○○負責去買送給梁惠蘭，他說是半夜送去，而且是大
    陸貨櫃進來直接送去梁惠蘭家，這些都是在余麗華家裡，乙○○、甲○○跟伊等
    講的。伊沒有看過「葉照」其人，伊等每次聚會時，也從來沒有提過有這個人等
    語。
(三)被告乙○○於檢察官偵查中亦具狀自承：「被告乙○○祇是幫忙太太即被告甲○○算一算讓售股票予告訴人後，各人所占持股比例」等語（見偵字第二二二五六
    號第一一一頁），乃事後翻異前詞，無非空言，不足採信，足認告訴人丙○○及
    其妻吳玉玲指稱被告甲○○本身不懂股票，係由其夫被告乙○○計算持股比例等
    情屬實，被告乙○○尚難諉為未參與此部分犯行。
(四)被告甲○○向被害人林靜慧、黃慧敏、黃慧媚詐騙款項之經過，亦經被害人林靜
    慧於市調處調查時證稱：伊認識被告夫婦是透過伊高中同學余麗華介紹，伊等經
    常在余麗華家中聚會，八十九年三、四月間甲○○表示要投資未上市股票，詢問
    伊是否要投資，因為信任她，因此投資了一百二十二萬四千元（按係一百二十二
    萬五千元），伊分兩次匯款至甲○○在板橋農會帳戶內，甲○○對伊表示，她認
    識梁惠蘭，梁惠蘭對股票很有研究消息掌握也很即時，且曾委託梁惠蘭代為操作
    股票，獲利很多，伊在其遊說下，答應把錢交給她投資，當時甲○○表示要幫伊
    買聯發科股票三千股，依該股當時成交價，每股四八元，因此伊即匯款一百二
    十二萬四千元給甲○○。伊曾向甲○○詢問股票保管事宜，甲○○表示所有股票
    都是由梁惠蘭保管，目前梁惠蘭行蹤不明，故自伊將股票交付予甲○○迄今，從
    未辦理過股票過戶手續，亦從未取得該三張聯發科股票，因伊委託甲○○係投資
    買賣未上市股票，準備長期投資，因此對於市場消息並不關心，也從未問過甲○○有關於股票市場的事情等語（見同上卷第九十八頁、第九十九頁），被害人黃
    慧媚在市調處調查時證稱：伊於八十三年間，透過余麗華介紹認識乙○○、甲○○夫婦，．．．伊等常常聚會討論股票買賣等。約八十八年十二月底，因甲○○
    、余麗華二人投資買賣未上市之飛宏股票獲利不少，伊即與胞妹黃慧敏共同集資
    四百七十二萬元向甲○○、余麗華二人分別購買飛宏股票各二十張，每張一百一
    十八元，並由伊與伊妹妹分別匯款予余麗華、甲○○。八十九年三月間，伊和胞
    妹黃慧敏又共同集資一百六十三萬二千元分別向甲○○、余麗華二人購買未上市
    之聯發股票各二張，每張四百零八元，亦分別匯款予余麗華、甲○○，至於梁惠
    蘭．．．伊並不認識，亦無金錢往來。因為伊當時係全權委託甲○○代為操作股
    票買賣，據甲○○表示，其已替伊和黃慧敏賣掉飛宏股票，並買進錸德股票參與
    除權後，賣出部分錸德股票，以買進崇越股票，當時其手中有錸德股票一張
    ，伊和黃慧敏共占持分五分之一；崇越股票約一四張，伊和黃慧敏共占持分五
    分之一，此外，其亦替伊等二人保管聯發股票計四張，甲○○指稱前開崇越等股
    票係登記在其名下，惟在甲○○和丙○○發生投資糾紛後，甲○○表示該崇越股
    票等買賣資料全數被梁惠蘭帶走，因其平常係委託梁惠蘭代為買賣股票，現已不
    知道前述股票之流向，而甲○○或乙○○在上述委託期間，並未向伊表示其認識
    國安基金之操作人員梁惠蘭而取得內線消息，藉以跟單套利等語（見同上卷第一
    頁～第一二頁），被害人黃慧媚於原審證稱：伊等是跟甲○○他們買未上
    市的股票，大概是於九十年過年在打牌時，甲○○接到電話說是「葉照」跟他拜
    年，伊才聽到這個名字，伊沒看過「葉照」這個人，根據甲○○跟伊的談話，伊
    認為是營業員梁惠蘭在操作，「葉照」是梁惠蘭的助理，負責跟甲○○聯絡，因
    為伊等本身在做股票，因為相信余麗華，所以才相信甲○○，伊知道乙○○是甲○○的先生，乙○○都不管伊等在談些什麼，亦未鼓吹伊投資，也沒有幫伊等計
    算持分，現在甲○○還是沒有還伊錢，當初股票是說可以賣，但是說五年後再來
    做，剛開始作時沒有說，到九十年才說，筆記本是手寫的，再經伊等確認，她是
    跟伊等說買進賣出的情形，伊和伊妹妹共投資六百三十五萬二千元，至於送禮給
    梁惠蘭的事情伊不在場，並不知道。伊等常常在談股票，伊覺得甲○○好像也不
    懂股票，但常常聽他在電話中進出很多股票，就認為他有找到一個很好的營業員
    在幫他操作，才會加入，叫她把二十張飛宏股票讓給伊，但她沒有辦理過戶，伊
    卻有繳稅金，伊都是靠信任兩個字而已。伊從來沒有看過股票，甲○○只有拿出
    筆記本，登記伊要買的部分，伊妹妹是直接委託伊操作，伊等一人一半，是伊直
    接跟甲○○接洽，伊妹妹都不管等語，證人黃慧敏於原審證稱：因為伊和伊姐姐
    算一份，完全是由伊姐姐處理，原說在九十五年底結算，但伊完全沒有跟甲○○
    接洽，伊是因為在電腦公司上班知道飛宏很不錯，而且是小額投資，伊姐姐問要
    不要買，伊就買了，伊是去余麗華家認識甲○○的，甲○○之先生沒有加入談股
    票的事，伊等都是去唱歌，伊只是交錢給伊姐姐，沒有插手任何事等語，並有匯
    款單及存摺影本在卷可查（其中黃慧敏、黃慧媚分別於八十九年二月一日、同年
    三月十四日、十五日、二十四日匯款至被告甲○○在板橋農會之帳戶，計六百四
    十八萬元《見同上卷第八三頁、八四頁》，於同年七月二十四日匯款至被告甲○○在台北國際商銀之帳戶共計十二萬元《見同上卷第一六九頁》）。
(五)證人梁惠蘭於市調處調查時及偵審中證稱：伊認識甲○○，伊於八十七年間任職
    在群益證券公司時甲○○是伊客戶，其買賣股票下單都找伊，後來伊轉至建弘證
    券公司後，甲○○亦將帳戶轉至該公司，其原先交易量並不多，進出亦不頻繁，
    買賣之張數都是個位數，於八十九年間交易量較大，但至多也僅有一百多萬元，
    總計甲○○下單買賣股票之金額大約三、四百萬元，最後一次交易時間係八十九
    年十一月二十八日。約於八十九年十一月下旬，甲○○曾打電話要求伊，如果有
    人詢問伊是否認識甲○○，就告訴對方，伊與其並不認識。伊並不是國安基金成
    員，亦不認識國安基金任何人，也不曾對甲○○說過上述內容，與甲○○間亦無
    資金往來，至於丙○○為何如此說，伊不知情。伊從未有幫甲○○代客操作股票
    ，且乙○○亦未有送伊三百萬元的家具等語（見偵字第二二二五六號卷第九十二
    頁、第九十三頁、原審九十一年十月八日訊問筆錄），衡情被告甲○○如已透過
    「葉照」買賣股票，且獲利甚豐，何以尚需自行在集中市場買賣股票，益足見被
    告甲○○前開供述，委不足採。
(六)依前開告訴人丙○○及被害人林靜慧、黃慧敏、黃慧媚之供詞觀之，被告甲○○
    對於其為各個投資人操盤方式之陳述，或稱係委由梁惠蘭為之，或係委由「葉照
    」為之，方式並不相不同，已難採信，且如確係有「葉照」其人為其操盤，每名
    投資人均係投入鉅額款項在投資，有高度風險存在，何以被告甲○○不能據實告
    知，況股票係屬記名有價證券，其買賣均需經過戶存入集保帳戶，如未經過戶，
    如何得知「葉照」確有買進股票？如何得知確有配股、獲利？且被告甲○○雖辯
    稱：伊均係將匯入之資金以現金提領後全數轉交予葉照操盤，葉照都是單線主動
    打電話給伊，約定時地後，伊再將現金轉交給他，伊本人沒有他的聯絡方式，伊
    也不知道葉照使用之帳戶及如何買賣股票云云（八十九年度偵字第二二二五六號
    卷第六九頁背面），惟依其於九十年一月十二日在市調處調查時供稱：伊目前之
    持股情形（詳如同上卷第七十三頁），截至八十九年十一月三十日止，計持有智
    原三百六十九支（於八十九年七月買入二百支）、錸德二百七十一支（於八十九
    年六月以飛宏一百五十支換入錸德一百二十四支）、崇越一百八十三支（於八十
    九年七月以錸德一百二十四支換入崇越一百支）、威盛四百一十七支（於八十九
    年七月買入三百支）、亞光二百五十七支（於八十九年十月以威盛一百二十支換
    入亞光二百五十支）、敦陽三百二十七支（於八十八年五月買入二百支）、訊連
    六百七十四支、聯發三百五十支（於八十九年三月買入二百支）、中華電信八百
    一十七支（於八十九年六月買入八百一十七支），有該附表在卷可稽，再參以其
    所稱每種股票之買進價格分別為：威盛四百元、智原二百四十八元、台灣大哥大
    五十八元、中華電信七十五元、訊連一百八十八元、亞光一百一十八元、飛宏一
    百一十八元、精碟一百一十九元、錸德二百十六元、敦陽一百七十八元、聯發四
    百零八元、崇越二百二十五元（見同上卷第二一頁～第三二頁、第一九八頁），
    則單於八十九年七月間買進威盛股票所需金額即達一億二千萬元，縱其持與葉照
    持股各為一半，亦需六千萬元，以該等鉅額現金交付「葉照」以買賣股票，然其
    對葉照其人之真實年籍資料完全不知，將鉅額現金交予並非熟識之人，而未以轉
    帳、匯款等可留存交易紀錄、避免現金風險之方式為之，亦未要求簽立任何收據
    存證，或邀集第三人見證，顯然有違常情，殊難置信，況被告甲○○在偵查中供
    稱其與葉照購買之股票市值約七億多元（見同上卷第一三七頁背面），並提出投
    資總值高達七億五千一百一十三萬零五百元之計算表一紙供參（見同上卷第一四
    一頁），如以其與葉照一人一半股票計算，價值亦高達三億七千五百五十六萬五
    千二百五十元，乃竟只有「葉照」能與其單線聯絡，其並無任何與「葉照」之聯
    絡方式，對於該等鉅額投資之本人抑或其他投資人，如何能獲得保障？被告甲○○豈能謂無所認識。況被告甲○○除自行記錄之記事本外，並無任何證據足以證
    明其確有委託葉照買進股票投資之事實。再者，被告甲○○於九十年三月十六日
    答辯狀附表，關於買進上開股票之日期已有變動，其中聯發由八十九年三月改為
    八十八年八月十二日，威盛由八十九年七月改為八十九年三月二十三日，智原由
    八十九年七月改為八十九年五月二十六日（見同上卷第一九八頁），嗣於原審九
    十一年五月二十日之答辯狀附表，買進日期又有不同，其中訊連由八十九年十月
    九日改為同年十一月十二日，亞光由八十九年十月三十一日改為同年十一月八日
    ，且該等記載與其記事本上記載之日期區間又有不同（見同上卷第二一頁～第三
    四頁），依被告甲○○所述僅其一人能與葉照取得聯繫，投資金額又如此鉅額，
    然其本身對於何時買進股票竟不甚清楚，足認其所辯確有買進前開股票云云，尚
    難採信。
(七)況檢察官於偵查中經調閱全國名為「葉照」其人資料，無一與被告甲○○供述相
    符，有葉照之
    入其帳戶之款項雖有部分係提領現金，惟其或係匯入他人帳戶，或係轉入自己其
    他帳戶，而未匯款部分之金額亦與丙○○等人所匯入之金額相距甚遠，有各該帳
    戶資料為憑，且縱認告訴人丙○○等人係要購買被告甲○○本身之「持分」，然
    被告甲○○在板橋農會之帳戶於八十八年十二月七日即卓吉成匯入款項前，餘額
    至多僅一、二百萬元，迄至八十九年二、三月間除被害人黃慧敏、黃慧媚、林靜
    慧等人之匯款外，並無大額之進帳，大多僅維持在二、三百萬元，而其在台北國
    際商銀之帳戶亦不過一、二百萬元，亦有存戶明細表在卷在查（見同上卷第一四
    三頁～第一六五頁），衡情被告甲○○、乙○○如何能有上千萬元之資力，而交
    付鉅額現金予葉照而取得價值前開高額之股票「持分」，再出售予告訴人丙○○
    ，甚或黃慧敏、黃慧媚等人。況告訴人丙○○於八十九年七月四日匯款五百萬元
    至被告甲○○在中國國際商銀之帳戶後，被告甲○○旋即於同年七月十三日轉為
    定期存單，另告訴人丙○○所匯入之其餘款項及黃慧媚、黃慧敏、林靜慧匯入之
    款項，部分於短期內即轉入他人帳戶或被告甲○○自己設於其他銀行之帳戶內，
    且其轉入他人帳戶之他人眾多，轉入之金額亦不一致，亦見被告甲○○所辯，無
    非空言，不足採信。
(八)至證人盧余麗華固證稱：伊係於八十六、七年左右開始委託甲○○幫忙操作股票
    ，一開始是聽伊先生講那支好就買那支，伊告訴甲○○由其操作，後來漸漸買一
    些未上市的，於八十八年十月買進智原，但伊不知甲○○如何操作股票，甲○○
    記事本上所記載之全部股票，伊跟甲○○均各一半，其他的都是「葉照」的，惟
    伊未看過「葉照」。至投資的另外四人，因為買的股票很少，都是甲○○計算的
    。甲○○說要多少錢，伊就匯多少，大部份用匯的，少部分給現金，而丙○○常
    跟伊等打牌，知道伊等的事說要加入，伊說不要，告訴他錢要六年多才能拿回來
    ，之後丙○○又跟伊提了很多次，說他可以接受，所以就直接去找甲○○，丙○○是買章吉成持有股的一半，也有伊和甲○○名下一點，買伊聯發四百元，買幾
    張忘掉了，買錸德好像全部持股五分之一，伊和甲○○各買了一千一百多萬元股
    票，丙○○都有匯款到甲○○名下，甲○○才開票匯款給伊，於八十九年七、八
    月間全部付清。伊沒有聽過梁惠蘭這個名字，但甲○○之前曾提過梁惠蘭幫其做
    股票，乙○○都不管事，「葉照」之後好像有買十幾萬家具給甲○○，是去大陸
    買回來。甲○○當時表示九十五年間大家差不多都要退休了，再來結算並分配損
    益。甲○○及乙○○並未表示認識國安基金之操作人員梁惠蘭而可取得內線消息
    ，藉以跟單套利，伊等一直都沒有人表示要退出，直到十一月初，因丙○○需要
    資金調度，向甲○○表示要取回投資之款項，甲○○表示因股市行情不好無法如
    數退回，致發生爭議（見同上卷第九十五頁、第九十六頁、第一三八頁、第一三
    九頁），嗣在原審證稱：這些股票買來是登記在誰的名字伊不知道，應該是「葉
    照」，因為伊沒有看，都是甲○○在處理。是甲○○提出的意見說要送「葉照」
    古董桌，看多少錢把錢匯給他，後來，好像是三百多萬，伊出了一百多萬，就是
    從賣股票的錢扣掉，丙○○好像也有出，都是交給甲○○，伊沒有看過古董桌椅
    ，反正就是甲○○說的，只有甲○○、丙○○及伊要出這筆錢，其他人買賣出資
    很少，所以沒有出錢。伊錢都匯到群益或者是拿現金，詳細投資金額不記得云云
    （見原審九十一年十一月五日訊問筆錄），證人章吉成於原審亦證稱：因為伊看
    被告甲○○買股票有賺錢才加入，伊是看價錢可以就會買，由誰操盤，伊不知道
    ，只知道甲○○有向別人買，但沒有聽過甲○○有親戚朋友在國安基金做事云云
    （見原審九十二年一月十四日訊問筆錄）。惟查：證人章吉成於八十八年十二月
    七日、同年月十三日、同年月十七日、八十九年三月十三日共計匯款七百四十四
    萬元至被告甲○○之帳戶，嗣後告訴人丙○○依被告甲○○之指示於八十九年六
    月十九日匯款四百六十七萬九千六百元至章吉成之帳戶，有卷附資金往來資料為
    憑，足認證人章吉成投資之款項已有部分取回，難免迴護被告等，是其證言要難
    遽予採信。再依被告甲○○之供述及所提出之持股情形觀之，前開購入之股票除
    非有人承接否則無法擅自賣出，應係只增不減，且係於八十八年五月起迄至八十
    九年十月止開始透過「葉照」買賣股票，然觀諸被告甲○○在台北國際商銀及板
    橋農會之帳冊往來資料，在上開期間內，證人盧余麗華僅於八十九年二月二十三
    日匯款五十五萬元至台北國際商銀之帳戶，於八十九年七月二十日匯款一百零五
    萬至板橋農會之帳戶（見偵字第五四三九號卷第六頁、第五五頁），共計僅一百
    六十萬元，足認其證稱交付上千萬元之投資款予被告甲○○，焉能採信，況證人
    盧余麗華供稱其夫為盧信義，係韋誠工業有限公司之負責人等語，而被告甲○○
    於八十九年六月十二日分別匯款一百九十七萬元、四百八十萬元予盧信義、盧余
    麗華，於同年六月十四日匯款二百二十六萬元予盧余麗華，於八十九年匯款一百
    萬元予韋誠工業有限公司（見同上卷第五四頁、第三五頁、第七頁），前開匯款
    金額高達一千零三萬元，足認盧余麗華自被告甲○○處取回之款項甚鉅，亦難期
    為公正之陳述，自難採信。
(九)再被告甲○○固另辯稱：告訴人丙○○係主動要求加入投資，並非伊邀約其買賣
    投資，且告訴人匯出之款項中，關於四百六十七萬九千六百萬元部分，係告訴人
    丙○○向章吉成購買章吉成投資股票之持分，且直接匯入章吉成之帳戶，不能算
    在伊詐騙之金額內云云，證人盧余麗華、章吉成亦為相同之陳述，惟查：本件如
    非被告等設局詐騙，告訴人丙○○豈有甘心損失鉅額款項之理，是即令事後係告
    訴人丙○○主動要求加入投資，亦係被告等實施詐術所致，再關於四百六十七萬
    九千六百萬元部分，係被告甲○○向告訴人丙○○表示章吉成投資股票之持分欲
    出清，告訴人丙○○乃依被告甲○○指示將前開款項直接匯入章吉成之帳戶等情
    ，已據告訴人指訴在卷，且依卷付被告甲○○與告訴人丙○○訂立之協議書內，
    亦明確記載告訴人丙○○委由被告甲○○投資股票之金額計六千一百零九萬三千
    四百元，即包括四百六十七萬九千六百萬元部分，足認該筆四百六十七萬九千六
    百萬元部分之款項，仍屬被告等詐欺所得，至被告甲○○指示告訴人丙○○將前
    開款項直接匯入章吉成之帳戶，其目的為何，是否被告甲○○為償付章吉成投資
    款而為，乃屬被告甲○○與章吉成間之債務問題，與本案無涉。被告甲○○執此
    爭辯，亦無足取。
(十)綜上所述，被告甲○○供稱其均係提領現金交與「葉照」投資買股乙節，非但與
    常情有違，且始終無法說明操作股票方式、使用帳戶、下單地點及買賣損益等正
    長之交易情形，顯見事虛。被告等有行使詐術使告訴人等陷於錯誤之詐欺犯行，
    至為明灼，所辯無非卸責之詞，不足採信，本件事證明確，被告等犯行均堪認定
    。
二、核被告甲○○、乙○○所為，均係犯刑法第三百三十九條第一項詐欺取財罪。被
    告等對於詐欺丙○○部分之犯行，互有犯意之聯絡及行為之分擔，均為共同正犯
    。再按單獨犯與共犯間，如行為人係基於概括之犯意，連續數行為而犯同一罪名
    者，當成立連續犯（最高法院六十七年度第六暨第七次刑庭庭推總會會議決議(一)
    參照），是以被告甲○○先後三次詐欺犯行，時間緊接，方法相同，所犯係構成
    要件相同之罪名，顯係基於概括之犯意反覆為之，應依連續犯規定論以情節較重
    之共同詐欺丙○○一罪，並加重其刑。被告甲○○以一個意思決定，實施一個行
    為，而侵害黃慧敏、黃慧媚獨立之法益，觸犯數詐欺之罪名，乃為同種想像上競
    合犯，應依刑法第五十五條前段規定從一重處斷。再被告等係於八十九年六月間
    ，共同向丙○○佯稱其夫妻二人認識操作國安基金買賣股票之人梁惠蘭，可一併
    代為買賣股票，並可藉由事先掌握之國安基金進出訊息跟單，高賣低買，獲利可
    期等語，積極遊說丙○○加入投資買賣股票，使丙○○陷於錯誤，同意參與投資
    ，並自八十九年六月九日起至同年十月三十一日止，陸續匯款共計六千一百零九
    萬三千四百元至甲○○指定之帳戶內，其數行為係於密切接近之時間在同地實施
    ，侵害同一之法益，各行為之獨立性極為薄弱，依一般社會健全觀念，在時間差
    距上，難以強行分開，在刑法評價上，以視為數個舉動之接續施行，合為包括之
    一行為予以評價，較為合理，應屬接續犯，而為包括之一罪。告訴人丙○○認被
    告等對其詐欺部分，係成立連續犯，尚有誤會。至公訴人雖認被告乙○○亦共犯
    詐欺林靜慧、黃慧敏、黃慧媚等之犯行，惟查被害人林靜慧、黃慧敏、黃慧媚均
    指稱被告乙○○均未參與彼等之投資行為，有如前述，此外，復查無其他積極證
    據足資證明被告乙○○涉有此部分詐欺犯行，自屬不能證明該部分犯罪，惟因公
    訴人執此與前開論罪科刑部分有連續犯之裁判上一罪關係，爰不另為無罪之諭知
    ，併此敘明。
三、原審同此認定，因依刑法第二十八條、第五十六條、第三百三十九條第一項、第
    五十五條，罰金罰鍰提高標準條例第一條前段各規定，於審酌被告等詐騙告訴人
    鉅額款項，犯後猶飾詞圖卸，顯無悔意，迄今僅償還告訴人丙○○一千萬元、林
    靜慧一百二十二萬五千元等一切情狀，分別量處有期徒刑三年六月及三年。核其
    認事用法，俱無違誤，量刑亦甚允洽。被告等上訴意旨，仍執陳詞，否認犯罪，
    公訴人上訴意旨，指摘原判決量刑過輕，均為無理由，胥予駁回。
據上論斷，應依刑事訴訟法第三百六十八條，判決如主文。
本案經檢察官曾忠己到庭執行職務。
中      華      民      國    九十二    年     十二     月     十七     日
                            臺灣高等法院刑事第六庭
                                審判長法  官  陳  春  秋
                                      法  官  王  麗  莉
                                      法  官  高  明  哲
右正本證明與原本無異。
不得上訴。
                                      書記官  李  垂  福
中      華      民      國    九十二    年     十二     月     十七     日
附錄本案論罪科刑法條全文：
中華民國刑法第三百三十九條
意圖為自己或第三人不法之所有，以詐術使人將本人或第三人之物交付者，處五年以
下有期徒刑、拘役或科或併科一千元以下罰金。
以前項方法得財產上不法之利益或使第三人得之者，亦同。
前二項之未遂犯罰之。


司法院資訊處製作；財團法人民間司法改革基金會備份。
